【裁判字號】    98,訴,762
【裁判日期】    981130
【裁判案由】    毒品危害防制條例
【裁判全文】
臺灣苗栗地方法院刑事判決               98年度訴字第762號
公  訴  人  臺灣苗栗地方法院檢察署檢察官
被      告  甲○○
                    （另案執行）
上列被告因毒品危害防制條例案件，經檢察官提起公訴（98年度
毒偵字第1138號），本院裁定改依簡式審判程序審理，判決如下
：
    主  文
甲○○施用第一級毒品，累犯，處有期徒刑玖月；扣案之第一級
毒品海洛因壹包（驗前淨重零點伍陸柒公克，驗後淨重零點伍伍
捌公克）沒收銷燬之。扣案之注射針筒壹支及吸管刮杓壹支均沒
收。又施用第二級毒品，累犯，處有期徒刑伍月。應執行有期徒
刑壹年。扣案之第一級毒品海洛因壹包（驗前淨重零點伍陸柒公
克，驗後淨重零點伍伍捌公克）沒收銷燬之。扣案之注射針筒壹
支及吸管刮杓壹支均沒收。
    事  實
一、甲○○素行不佳，有多次竊盜之前科紀錄，期間曾因竊盜、
    搶奪、詐欺、違反槍砲彈藥刀械管制條例、妨害兵役治罪條
    例、毒品危害防制條例等案件，經法院分別判處有期徒刑確
    定，嗣經減刑後並定應執行刑為有期徒刑2 年10月，於民國
    97年6 月13日因縮短刑期假釋出監，甫於98年1 月12日假釋
    期滿執行完畢；另曾因施用毒品案件，經法院裁定送觀察、
    勒戒後，認無繼續施用毒品之傾向，於94年4 月15日執行完
    畢釋放，由臺灣苗栗地方法院檢察署檢察官以94年度毒偵字
    第59號為不起訴處分確定。
二、詎其仍不思悔悟，明知海洛因及甲基安非他命業經公告列為
    毒品危害防制條例第2 條第2 項之第一、二級毒品，不得非
    法持有、施用，仍基於施用第一級毒品海洛因及第二級毒品
    甲基安非他命之犯意，於上述觀察、勒戒執行完畢釋放後五
    年內，基於施用第一級毒品之犯意，於98年9 月7 日晚上10
    時許，在苗栗縣苗栗市○○里○○路71號5 樓其住處內，以
    將第一級毒品海洛因以靜脈注射方式，施用第一級毒品海洛
    因1 次；隨即又以將第二級毒品甲基安非他命，置入玻璃球
    吸食器內燃燒吸食煙霧方式，施用第二級毒品甲基安非他命
    1 次。嗣於98年9 月8 日上午10時30分許，警方持本院所核
    發之98年聲搜字第667 號搜索票前往甲○○上揭住處執行搜
    索，並在甲○○房間桌上當場扣得其所有之海洛因1 包（驗
    前淨重0 點567 公克，驗後淨重0 點558 公克）、預備供其
    施用毒品所用之注射針筒、吸管刮杓各1 支，始查獲上情。
三、案經苗栗縣警察局苗栗分局報請臺灣苗栗地方法院檢察署檢
    察官偵查起訴。
    理  由
一、本件被告甲○○犯係死刑、無期徒刑、最輕本刑為3 年以上
    有期徒刑以外之罪，其於本院準備程序中就前揭被訴事實為
    有罪之陳述，經受命法官告知簡式審判程序之旨，並聽取其
    與公訴人之意見後，本院認無不得或不宜改依簡式審判程序
    進行之處，爰依刑事訴訟法第273 條之1 第1 項、第284 條
    之1 ，本院合議庭裁定由受命法官獨任依簡式審判程序審理
    ；又簡式審判程序之證據調查，依刑事訴訟法第273 條之2
    規定，不受同法第159 條第1 項審判外陳述排除之限制，再
    被告對於卷內之各項證據，亦不爭執證據能力，故卷內所列
    之各項證據，自得作為證據，合先敘明。
二、上揭事實，業據被告於警訊、偵查及本院審理時坦承不諱，
    而被告為警所採集之尿液檢體，經送請中山醫學大學附設醫
    院檢驗，結果呈鴉片類、安非他命類陽性反應，有該醫院98
    年9 月25日編號0000000 尿液檢驗報告1 份在卷可稽。且扣
    案之第一級毒品海洛因1 包（驗前淨重0 點567 公克，驗後
    淨重0 點558 公克），經送行政院衛生署草屯療養院檢驗結
    果，確係第一級毒品海洛因，此有該院98年10月21日草療鑑
    字第0981000077號鑑定書1 紙附卷可佐；足認被告上開自白
    顯與事實相符，堪信為真實。本件事證明確，被告犯行洵堪
    認定。
三、按犯毒品危害防制條例第10條施用第一級、第二級毒品之罪
    者，檢察官應聲請法院裁定，令被告入勒戒處所觀察、勒戒
    ，經觀察、勒戒後，檢察官依據勒戒處所之陳報，認受觀察
    、勒戒人無繼續施用毒品傾向者，應即釋放，並為不起訴之
    處分；認受觀察、勒戒人有繼續施用毒品之傾向者，檢察官
    應聲請法院裁定令入戒治處所強制戒治，其期間為6 個月以
    上，至無繼續強制戒治之必要為止，但最長不得逾1 年，強
    制戒治期滿，應即釋放，由檢察官為不起訴之處分。觀察、
    勒戒或強制戒治執行完畢釋放後，5 年內再犯第10條之罪者
    ，應依一般刑事訴訟程序予以起訴論罪科刑，此觀諸毒品危
    害防制條例第20條第1 項、第2 項、第23條第1 項、第2 項
    規定自明。被告曾有如犯罪事實欄所示之觀察、勒戒前科，
    有臺灣高等法院被告前案紀錄表1 紙在卷可佐，其於觀察、
    勒戒執行完畢釋放後5 年內，再犯本件施用毒品案件，依前
    述規定自應予以起訴論罪科刑。
四、按海洛因、甲基安非他命係毒品危害防制條例第2 條第2 項
    第1 款、第2 款所定之第一級毒品、第二級毒品，不得非法
    持有、施用。故核被告所為，係犯毒品危害防制條例第10條
    第1 項、第2 項施用第一級毒品罪、施用第二級毒品罪。其
    於施用海洛因、甲基安非他命前持有海洛因、甲基安非他命
    犯行，為其施用之高度行為所吸收，不另論罪。查被告有事
    實欄所載論罪科刑執行之情形，此有臺灣苗栗地方法院檢察
    署刑案資料查註紀錄表及臺灣高等法院被告前案紀錄表各1
    份在卷可查，其受有期徒刑執行完畢後，5 年之內再故意犯
    有期徒刑以上刑之本罪，為累犯，應依刑法第47 條 第1 項
    規定加重其刑。至於被告所犯上開2 罪間，犯意各別，行為
    互殊，且觸犯構成要件相異之罪名，自應分論併罰。爰審酌
    被告曾因施用毒品經送勒戒處所施以觀察勒戒後，仍未能戒
    斷其施用毒品之惡習，足見其陷溺已深，素行不佳（見臺灣
    高等法院被告前案紀錄表），惟因施用毒品僅係戕害其自己
    身心並無加害他人，此次施用毒品次數各僅1 次，且其犯罪
    後坦承犯行、態度尚稱良好等一切情狀，量處如主文所示之
    刑，並合併定其應執行刑，以示懲儆。扣案之第一級毒品海
    洛因1 包（驗前淨重0 點567 公克，驗後淨重0 點558 公克
    ），確係第一級毒品海洛因，已如前述；而因鑑定單位一般
    係以傾倒之方式，將包裝袋內之毒品倒出而與包裝袋分離而
    稱重，必要時，輔以刮杓刮取袋內粉末，然無論依何種方式
    分離，包裝袋內均有極微量之毒品殘留，業經法務部調查局
    以93年3 月19日調科壹字第09300113060 號函釋在案，認前
    開空包裝袋，其內含有極微量第一級毒品海洛因殘留而無法
    析離，應整體視為查獲之第一級毒品海洛因，應依毒品危害
    防制條例第18條第1 項前段之規定併予宣告沒收銷燬之。再
    扣案注射針筒1 支及吸管刮杓1 支據被告供承為其所有並預
    備供施用毒品使用（見本院卷第42頁），應依刑法第38條第
    1 項第2 款為沒收之宣告。
五、至被告辯稱其經查獲後確有供出毒品來源，應依法減輕其刑
    等語。按「犯第四條至第八條、第十條或第十一條之罪，供
    出毒品來源，因而查獲其他正犯或共犯者，減輕或免除其刑
    。」，毒品危害防制條例第17條第1 項定有明文。而該條所
    稱「供出毒品來源，因而破獲者」，係指將毒品來源之有關
    資料諸如前手之姓名年籍、住居所、或其他足資辨別之特徵
    等供出，使調查或偵查犯罪之公務員因而據以破獲者，始足
    該當。查本案被告係因另案被告曾麗娜（即被告所稱之毒品
    來源）因販賣毒品、持有毒品犯行，經警方循線查獲後，另
    案被告曾麗娜於偵查中供出本案被告涉犯竊盜罪嫌，警方方
    據此向本院聲請核發搜索票，嗣由苗栗縣警察局苗栗分局警
    員持本院所核發之98年聲搜字第667 號搜索票前往被告上開
    住處持行搜索，而當場查獲被告持有第一級毒品海洛因、吸
    食器等物，始查獲被告上開施用第一級毒品、施用第二級毒
    品犯行，此有本院98年度聲搜字第667 號卷在卷可證。由此
    可知，另案被告曾麗娜係警方先行查獲，而後循線查獲被告
    ，並非係由被告所供出其毒品來源而警方因此查獲，是自與
    上揭規定不符。被告據此請求應按上揭規定予以減輕其刑，
    於法有違，附此敘明。
據上論斷，應依刑事訴訟法第273 條之1 第1 項、第299 條第1
項前段，毒品危害防制條例第10條第1 項、第2 項、第18條第1
項前段，刑法第11條、第38條第1 項第2 款、第47條第1 項、第
51條第5 款，判決如主文。
本案經檢察官黃明正到庭執行職務。
中    華    民    國    98    年    11    月    30    日
                  刑事第三庭  法  官  許蓓雯
以上正本證明與原本無異。
如不服本判決應於收受判決後10日內向本院提出上訴書狀，並應
應敘述具體理由。其未敘述上訴理由者，應於上訴期間屆滿後20
日內向本院補提理由書( 均須按他造當事人之人數附繕本) 「切
勿逕送上級法院」。告訴人或被害人如對本判決不服者，應具備
理由請求檢察官上訴，其上訴期間之計算係以檢察官收受判決正
本之日期為準。
                              書記官  許千士
中    華    民    國    98    年    11    月    30    日
本案論罪科刑法條：
毒品危害防制條例第10條
施用第一級毒品者，處六月以上五年以下有期徒刑。
施用第二級毒品者，處三年以下有期徒刑。


司法院資訊處製作；財團法人民間司法改革基金會備份。
